臺灣士林地方法院刑事判決
110年度審易字第1539號
公  訴  人  臺灣士林地方檢察署檢察官許梨雯
被      告  邱國凱


上列被告因毀棄損壞等案件，經檢察官提起公訴（110年度調偵
字第1064號、110年度偵字第18879號），本院判決如下：
    主  文
邱國凱犯刑法第三百五十四條之致令他人物品不堪用罪，處拘役
貳拾日，如易科罰金，以新臺幣壹仟元折算壹日。
其餘被訴部分，公訴不受理。
    事  實
一、邱國凱原住新北市○○區○○街000巷00弄0000號2樓，因認為樓
    上即3樓住戶黃也力持續製造噪音，干擾其作息，而心生不
    滿，竟基於公然侮辱、毀損之犯意，於民國110年1月3日上
    午9時許，持噴漆罐至上址3樓黃也力之住處前，朝不特定多
    數人可共見共聞之該址大門，以噴漆標註「有病」2 字，以
    此方式貶損黃也力之名譽及人格，並致該大門喪失原先之美
    觀效能，而不堪使用，足以生損害於黃也力。
二、案經黃也力訴請新北市政府警察局汐止分局移送臺灣士林地
    方檢察署檢察官偵查起訴。
    理  由
一、有罪部分：
（一）證據能力部分：
    1.後引黃也力於警詢中所製作之警詢筆錄，雖係被告以外之
      人於審判外以言詞所為之陳述，屬於傳聞證據，惟被告同
      意引用上開筆錄做為審判資料，本院審酌上開筆錄作成時
      之情況，亦認為適當，依刑事訴訟法第159條之5第1項規
      定，上開筆錄應有證據能力。
    2.至於後述之其餘證據依法原則上均有證據能力，被告亦未
      對其證據能力有何抗辯，參酌最高法院97年度台上字第10
      69號判決意旨，此部分證據具有證據能力之法律依據，即
      不再贅述。　　
（二）訊據被告邱國凱除辯稱：伊是用鐵樂士噴漆在黃也力門上
      噴字，可以洗掉，是可以完全復原的等語外，就其餘事實
      均坦承不諱，經查：
    1.被告於上開時間、地點，因認樓上住戶黃也力持續製造噪
      音，影響其作息，而持噴漆在黃也力大門上噴字標註「有
      病」之事實，迭經被告於警詢、偵查及本院審理時坦承屬
      實，核與黃也力於警詢中指訴之被害情節相符（臺灣士林
      地方檢察署110年度偵字第11583號卷第5頁），此外，並
      有前開大門遭噴漆之照片1張附卷可稽（同上偵查卷第14
      頁），足認被告前開自白屬實，可以採信。
    2.按刑法第354條之毀損罪，以使所毀損之物失其全部或一
      部之效用為構成要件，所謂「毀棄」，係根本毀滅物之存
      在，所謂「損壞」，乃指物品之全部或一部因其損壞致喪
      失效用，至於「致令不堪用」，則係指毀棄、損壞以外，
      雖未毀損原物，然足使他人之物喪失特定目的之效用者而
      言，依一般社會通念，住宅大門之外觀是否清潔美觀，亦
      為是否堪用之要素之一，如於其上噴漆，勢必需要重新烤
      漆或油漆始能使用，縱令事後可恢復該物品之特定效用，
      但因通常須花費相當之時間或金錢，對於他人之財產法益
      仍構成侵害，自仍該當於「致令不堪用」（臺灣高等法院
      107年度上易字第480號、109年度上易字第2451號等判決
      意旨參照），觀諸卷附照片（同上偵查卷第14頁），被告
      在黃也力之住宅大門上噴字「有病」，使來往之不特定人
      均得以觀覽，係公然侮辱，並無疑問，而上開噴字顯已破
      壞該大門原先之整體美觀，黃也力並為此支出新臺幣3000
      元除油漆漬之費用，此有黃也力出具之統一發票1份在卷
      可考（本院卷第27頁），依上說明，被告所為，自亦應構
      成上開毀損罪無訛；被告所辯：事後可以藉藥劑洗去門上
      噴字等語，縱然屬實，仍不足採為有利於其之認定。
    3.綜上所述，本件事證明確，被告犯行洵堪認定，應依法論
      科。
（三）核被告所為，係犯刑法第309條第1項之公然侮辱罪，及同
      法第354條之致令他人物品不堪用罪。被告以1個噴漆行為
      ，同時觸犯上開兩罪名，為想像競合犯，應從一重依致令
      他人物品不堪用罪處斷。爰審酌被告並無相類前科，有臺
      灣高等法院被告前案紀錄表可考，本次僅因自行判斷黃也
      力製造噪音，即恣意以噴漆方式侮辱黃也力，並致令其住
      處大門不堪用，無視法紀存在，犯後雖始終坦承犯行，惟
      尚未與黃也力達成和解，另斟酌被告之年齡智識、社會經
      驗、經濟狀況與其他一切情狀，量處如主文所示之刑，並
      諭知易科罰金之折算標準，以示懲儆。被告行兇所用之噴
      漆並未扣案，衡諸其價值甚微，且做為犯案工具而言，替
      代性強，無需浪費司法資源追查，沒收無甚實益，故不予
      沒收或追徵，併此敘明。
二、不受理部分：
（一）公訴意旨另以：被告與告訴人林奕丞分別為上址湖前街社
      區地下2樓編號165、164停車格之使用人，被告基於公然
      侮辱之犯意，於110年3月31日某時，在上址停車場164號
      停車格處，將寫有「畜牲就是跟正常人不同 佩服」等文
      字之字條，放置在林奕丞所有停放於該處之0000-00號自
      小客車前擋風玻璃上，而以此方式貶損林奕丞之人格及社
      會評價。因認被告上開所為，涉犯刑法第309條第1項之公
      然侮辱罪嫌。
（二）按告訴乃論之罪，告訴人於第一審辯論終結前，得撤回其
      告訴，刑事訴訟法第238條第1項定有明文；又告訴經撤回
      者，法院應諭知不受理之判決，刑事訴訟法第303條第3款
      規定可資參照。
（三）經查，依起訴書記載，被告上開所為，係犯刑法第309條
      第1項之公然侮辱罪，該罪依同法第314條規定，須告訴乃
      論，茲因被告業與告訴人林奕丞和解，林奕丞並具狀撤回
      其告訴，有本院調解紀錄表、調解筆錄及林奕丞出具之刑
      事撤回告訴狀各1 紙附卷可稽（本院卷第37頁、第47頁、
      第45頁），依上說明，爰為不受理之諭知。
據上論斷，應依刑事訴訟法第299 條第1 項前段、第303 條第3 
 款，刑法第309 條第1 項、第354 條、第55條、第41條第1 項
前段，刑法施行法第1 條之1 第1 項，判決如主文。
本案經檢察官林在培到庭執行職務。
中    華    民    國   111    年    3     月    7     日
                  刑事第九庭法  官  陳彥宏
以上正本證明與原本無異。
如不服本判決應於收受送達後20日內向本院提出上訴書狀，並應
敘述具體理由。其未敘述上訴理由者，應於上訴期間屆滿後20日
內向本院補提理由書( 均須按他造當事人之人數附繕本) 「切勿
逕送上級法院」。
因疫情而遲誤不變期間，得向法院聲請回復原狀。
                            書記官  李文瑜      
中　　華　　民　　國　　111 　年　　3 　　月　　7 　　日
論罪法條：
刑法第309 條第1 項（公然侮辱罪）
公然侮辱人者，處拘役或9千元以下罰金。

刑法第354 條（毀損器物罪）
毀棄、損壞前二條以外之他人之物或致令不堪用，足以生損害於
公眾或他人者，處2 年以下有期徒刑、拘役或1 萬5 千元以下罰
金。